臺灣臺北地方法院民事判決
111年度訴字第253號
原      告  尤怡婷  


訴訟代理人  林柏裕律師
被      告  楊維芬  

訴訟代理人  蔡孝謙律師
上列當事人間損害賠償事件，本院於民國111年10月6日言詞辯論
終結，判決如下：
    主  文
被告應給付原告新臺幣壹拾萬元，及自民國一百一十一年二月十
一日起至清償日止，按週年利率百分之五計算之利息。
原告其餘之訴駁回。
訴訟費用由被告負擔六分之一，餘由原告負擔。
本判決第一項得假執行；但被告如以新臺幣壹拾萬元為原告預供
擔保，得免為假執行。
原告其餘假執行之聲請駁回。
    事實及理由
一、原告主張：被告與伊配偶張振忠任職同一公司擔任客服人員
    ，明知張振忠為有配偶之人，詎於民國110年12月初，被告
    之男友透過臉書通訊軟體Messenger將被告與張振忠之Line
    親暱對話紀錄以私訊傳給伊，該對話內容可見被告與張振忠
    互表愛意交往，且有發生性行為，與熱戀中男女無異，經伊
    質問張振忠後，其亦坦承雙方尚有親吻行為，則被告與張振
    忠有不當交往，並有發生性行為，已逾結交普通朋友等一般
    社交行為，並逾越社會一般通念所能容忍之範圍，致伊與張
    振忠之婚姻關係破裂，被告已破壞伊與張振忠共同生活之圓
    滿安全及幸福，讓伊深感痛心與難受，侵害伊基於配偶關係
    之身分法益情節重大，造成伊精神莫大痛苦，爰依民法第18
    4條第1項、第195條第1項、第3項規定，請求賠償精神慰撫
    金新臺幣（下同）60萬元等語。並聲明：被告應給付原告60
    萬元，及自起訴狀繕本送達翌日起至清償日止，按年息5%計
    算之利息；願供擔保，請准宣告假執行。
二、被告則以：伊與張振忠之對話截圖係伊前男友私自翻拍無
　　證據能力，且配偶權並非民法第184條第1項前段之權利，非
　　民法侵權行為之保障範圍，原告應不得以侵害配偶權為由請
　　求侵權行為損害賠償。本件並非伊主動親吻張振忠，係張振
　　忠不當跨越朋友分際，伊基於朋友情誼未為拒絕，但僅展現
　　於對話中更加關心彼此，且無任何性行為或親暱肢體行為，
　　對話屬一般朋友間對話，亦係有關工作內容即以貓為主題之
　　相關內容，且伊主動向張振忠表示「是不是在還沒陷得更深
　　之前退回應有的界線比較好呢」、「我還是會克盡職守，你
　　也還是個好的上司」等語，非逾越社會一般通念所為容忍範
　　圍，另本院卷第117頁之道歉文非承認，而是基於道德上認
　　造成原告與配偶情感紛爭，以女性角度同理原告內心痛苦之
　　立場而為道歉，益證伊並無惡意破壞他人家庭之心，並無侵
　　害原告配偶權之故意或過失。又原告尚於110年12月間與張
　　振忠一同度假，且跨年夜與朋友一同愉快用餐，原告是否確
　　有精神上痛苦及其精神上痛苦與伊遭張振忠主動親吻行為有
　　無因果關係不可率爾認定，伊已主動以退回應有界線等訊息
　　與張振忠劃清界線，原告請求精神慰撫金亦屬過高，應予以
　　從輕量定等語，資為抗辯。並聲明：原告之訴駁回；如受不
　　利判決，願供擔保，請准宣告免為假執行。
三、兩造不爭執事項：
　㈠被告與張振忠於110年9月間有親吻行為。
　㈡被告於110年10月3日與張振忠有如本院卷第25頁之對話訊
　　息。
　㈢被告於111年2月7日曾寫信函（本院卷第117頁）給原告。
　㈣被告已於111年4月15日自原告配偶所屬公司離職。
四、本院之判斷：
　　原告主張被告與其配偶張振忠有親吻行為，且互表愛意交往
    ，並有性行為，有逾越一般社交行為之不正常往來，而侵害
    其配偶權情節重大，致其精神受有痛苦，依民法第184 條第
    1 項、第195 條第1 項、第3 項規定，得請求被告賠償精神
    慰撫金60萬元等語，為被告所否認，並以前詞置辯，經查：
  ㈠按因故意或過失，不法侵害他人之權利者，負損害賠償責任
    ，故意以背於善良風俗之方法，加損害於他人者亦同。不法
    侵害他人之身體、健康、名譽、自由、信用、隱私、貞操，
    或不法侵害其他人格法益而情節重大者，被害人雖非財產上
    之損害，亦得請求賠償相當之金額。前二項規定，於不法侵
    害他人基於父、母、子、女或配偶關係之身分法益而情節重
    大者，準用之，民法第184條第1項、第195條第1項、第3項
    分別定有明文。又婚姻係以夫妻之共同生活為其目的，配偶
    應互相協力保持其共同生活之圓滿安全及幸福，夫妻互守誠
    實，為確保其共同生活之圓滿安全及幸福之必要條件，故應
    解為配偶因婚姻契約而互負誠實之義務，配偶之一方行為不
    誠實，破壞共同生活之圓滿安全及幸福者，即為違反因婚姻
    契約之義務而侵害他方之權利。可見基於身分關係而生之配
    偶權亦屬應受保護之權利，倘配偶之一方行為不誠實，與他
    人發生足以破壞夫妻共同生活之圓滿安全及幸福之行為者，
    則該第三人即為侵害配偶權之侵權行為人。又侵害配偶權之
    行為，不以通姦為限，凡足以破壞夫妻間之共同生活，動搖
    家庭生活之圓滿安全與幸福者，均屬之，茍配偶確因此受精
    神上痛苦，自得依法請求賠償。　
  ㈡原告為張振忠之配偶，被告亦知悉張振忠為有配偶之人等情
    ，為被告所不爭執。而被告於原告與張振忠婚姻存續期間確
    於110年9月間有親吻行為，被告與張振忠並以Line通訊軟體
    互傳「（被告）好想被主人摸摸頭」、「(張振忠)等妳好點
    ，再摸摸頭」、「（張振忠）還會想當我的喵喵嗎」、「（
    被告）我願意，我是主人的喵喵」、「（被告）可以想著主
    人入睡嗎」、「(張振忠)呵可以啊」、「(張振忠)體操課ag
    ain?」、「（被告）又要把喵喵弄壞掉」等對話內容，有原
    告提出被告與張振忠對話紀錄截圖為證（見本院卷第17至23
    頁），而被告對上開事實亦不爭執，則被告與張振忠有接吻
    之行為，且觀之上開對話內容，被告自稱喵喵，稱呼張振忠
    為主人，並表示希望主人摸頭、想主人入睡、願意當主人的
    喵喵等，乃充滿互表愛意之親暱言詞，並非與工作內容有關
    ，顯已逾越一般社會男女交往之分際。至於被告與張振忠間
    固有：「（被告）距離我們第一次接吻，其實還不超過一個
    月，是不是在還陷得更深之前退回應有的界線比較好呢」、
    「（被告）我還是會克盡職守，你也還是個好的上司」、「
    （張振忠）好，是我太衝動了，我們就是維持上下公事關係
    就好」、「（被告）謝謝你收容了迷路的喵喵」、「（被告
    ）喵喵想回真正的主人身邊」、「（張振忠）我知道了，確
    實我也無法給你什麼保證。一時我也是迷路了讓你受委屈了
    」、「（被告）你是溫柔的好主人，謝謝忠太郎」等對話內
    容（見本院卷第25頁），然此益證被告與張振忠已有逾越普
    通朋友等不正常往來，否則何以須退回應有的界線及維持上
    下公事關係就好之必要，再參諸被告111年2月7日信函，已
    向原告表明與張振忠間有些互動失了分寸，造成原告莫大的
    痛苦，真的非常抱歉等語（見本院卷第117頁），益徵被告
    與張振忠確有逾越一般社會交往分際之行為。
　㈢至於原告雖主張被告有與張振忠發生性行為等語，並提出被
    告與張振忠間有「體操課again？」、「又要把喵喵弄壞掉
    嗎？」之對話截圖為證（見本院卷第23頁），惟觀之被告提
    出該段對話之前後文（見本院卷第111至115頁），被告與張
    振忠係談及被告要當張振忠之學生，可以上體育課，課程內
    容為鏟屎一百次、舉貓砂二百下，之後因被告請假，張振忠
    表示是昨天體育課太操嗎，被告回答搞不好喔，而其後張振
    忠再詢問有好點嗎，被告表示吃藥之後好多了，張振忠方陳
    述「體操課again？」，被告則回應「又要把喵喵弄壞掉嗎
    ？」，是綜觀上開對話內容，並無涉及男女間性行為關係，
    亦無從認定被告與張振忠間確有發生性行為，原告主觀臆測
    此段對話內容隱含被告與張振忠於前一日有發生性行為，尚
    非可採。
　㈣又被告雖抗辯上開對話截圖係被告之前男友私自翻拍被告手
    機而來，係以侵害隱私權之方式取得，無證據能力等語，惟
    按違法取得證據之可利用性，在刑事訴訟程序固係採取證據
    排除法則，其主要目的在於抑制違法偵查、嚇阻警察機關之
    不法，並認該等理論之基礎在於憲法上正當法律程序之實踐
    ，使人民免於遭受國家機關非法偵查之侵害、干預，防止政
    府濫權，藉以保障人民之基本權。但在民事訴訟程序，對立
    之兩造係立於公平地位，於法院面前為權利之主張與防禦，
    證據之取得與提出，並無不對等情事，較無前述因司法權之
    強大作用可能造成之弊端，因此證據能力之審查密度，應採
    較寬鬆態度，非有重大不法情事，否則不應任意以證據能力
    欠缺為由，為證據排除法則之援用，且民事訴訟程序之主要
    目的在於解決紛爭、維持私法秩序之和平及確認並實現當事
    人間實體上之權利義務，為達此目的，有賴發現真實與促進
    訴訟，因此就違法取得之證據，應從裁判上之真實發現與程
    序之公正、法秩序之統一性或違法收集證據誘發防止之調整
    ，綜合比較衡量該證據之重要性、必要性或審理之對象、收
    集行為之態樣與被侵害利益等因素，決定其有無證據能力，
    並非一概否定其證據能力。必須該違法收集之證據，係以限
    制他人精神或身體自由等侵害人格權之方法、顯著違反社會
    道德之手段、嚴重侵害社會法益或所違背之法規旨在保護重
    大法益或該違背行為之態樣違反公序良俗者，始否定其證據
    能力（最高法院104年度台上字第1455號判決意旨參照）。
    況在破壞婚姻事件中，被害人家庭圓滿期待權、配偶身分法
    益及為實現其權利保護之證明權，與被指破壞婚姻者之隱私
    權、通訊自由及肖像權等權利間恆有衝突。實體法上既承認
    夫妻於婚姻關係存續中有家庭圓滿期待權、配偶身分法益，
    然衡諸社會現實情況，妨害他人婚姻權益之不法行為，常以
    隱秘方式行之，並因隱私權、住居權受保護之故，被害人舉
    證極其不易。基此前提，不法行為人之隱私權與被害人之訴
    訟權發生衝突時，兩者間應為一定程度之調整，並應容許一
    定程度之不貞蒐證權。查被告與前男友原有密切關係，就手
    機內容等資料之隱私期待，與一般之於第三人之隱私權不可
    等同視之。再酌以原告非廣泛地不法竊錄或植入軟體即時轉
    傳、監控等嚴重侵害他人人性尊嚴之方式獲得，亦非持續、
    長時間地不法侵害隱私權，復非以強暴、脅迫方式取得，則
    在考量前揭所述此類事件特殊性之前提下，權衡原告之家庭
    圓滿期待權、配偶身分法益、訴訟權及被告之隱私權保障、
    原告取得上述證據之方式與不法程度、發現真實與促進訴訟
    之必要性等，本院認原告就取得被告Line通訊軟體對話紀錄
    之取證手段及目的性尚符合比例原則，被告之隱私權於原告
    配偶身分法益受侵害之情形下應適度退縮，否則無異以證據
    法則排除、拒斥原告依民法所受保障之實體權利，故此部分
    證據應得據以為本件事實認定之依據，是被告上開抗辯，不
    足採信。
　㈤綜上，被告明知張振忠已有配偶，仍與張振忠有前述逾越一
    般社會交往分際之行為，足以破壞原告與張振忠夫妻間之共
    同生活，動搖原告家庭生活之圓滿安全與幸福，顯屬故意不
    法侵害原告之配偶權及配偶關係所生之身分法益而情節重大
    ，原告因此受精神上痛苦，揆諸前揭說明，原告請求被告賠
    償精神慰撫金，即屬有據。至被告雖抗辯原告與張振忠於11
    0年12月間一同度假，且跨年夜與朋友一同愉快用餐，原告
    是否確有精神上痛苦及其精神上痛苦與被告遭張振忠主動親
    吻行為有無因果關係不可率爾認定等語，然而，由原告與張
    振忠之對話紀錄，原告向張振忠表示你欺騙我這久，好髒好
    噁心、請你不要回來、你好噁心等語（見本院卷第27、29頁
    ），顯見原告確因被告與張振忠行為精神上受有極大痛苦，
    且原告與張振忠婚姻共同生活關係亦因此遭到動搖，被告前
    開抗辯顯不可採。
  ㈥又按精神慰撫金之多寡，應斟酌雙方之身分、地位、資力與
    加害程度，及其他各種情形核定相當之數額，該金額是否相
    當，自應依實際加害情形與被害人所受之痛苦及雙方之身分
    、地位、經濟狀況等關係決定之（最高法院51年度台上字第
    223號判決意旨參考），又身分法益與人格法益同屬非財產
    法益，有關人格法益受侵害酌定慰撫金之標準，自得為衡量
    因身分法益受侵害所生損害賠償金額之參考。本院審酌本件
    侵權行為之情節及被告侵害配偶權行為造成原告精神痛苦，
    暨審酌被告原在原告配偶所屬公司任職擔任客服人員，已於
    111年4月15日離職等一切情狀，認原告請求被告賠償精神慰
    撫金10萬元為適當，逾此範圍之請求，為無理由。
五、綜上所述，原告依民法第184 條第1 項前段、第195 條第1 
    項、第3 項規定，請求被告給付10萬元，及自起訴狀繕本送
    達翌日即111年2月11日起至清償日止，按週年利率5%計算之
    利息，為有理由，應予准許。逾此部分之請求，為無理由，
    應予駁回。
六、本判決所命給付之金額未逾50萬元，依民事訴訟法第389條
    第1項第5款規定，應依職權宣告假執行。至原告就敗訴部分
    陳明願供擔保聲請宣告假執行，因訴之駁回而失所依據，不
    予准許。另被告就原告勝訴部分陳明願供擔保，聲請宣告免
    為假執行，合於法律規定，爰酌定相當之擔保金額宣告之。
七、本件事證已臻明確，兩造其餘主張與攻擊防禦方法及所提證
    據，經審酌後認與本件判決之結果不生影響，爰不另一一論
    述，併此敘明。
八、訴訟費用負擔之依據：民事訴訟法第79條。
中　　華　　民　　國　　111 　年　　10 　　月　　27 　日
                  民事第五庭    法　官　鄭佾瑩
以上正本係照原本作成。
如對本判決上訴，須於判決送達後20日內向本院提出上訴狀。如
委任律師提起上訴者，應一併繳納上訴審裁判費。
中　　華　　民　　國　　111 　年　　10 　　月　　27 　日
                                書記官　李佳儒